臺灣高等法院高雄分院民事裁定
111年度抗字第101號
抗  告  人  鄭榮隆  
相  對  人  國防部政治作戰局

法定代理人  簡士偉  
相  對  人  國防部空軍司令部

法定代理人  熊厚基  
上列抗告人與相對人間遷讓房屋等(停止訴訟程序)事件，抗告人
對於中華民國111年2月7日臺灣屏東地方法院110年度訴字第543
號裁定提起抗告，本院裁定如下：
    主  文
抗告駁回。
抗告費用由抗告人負擔。
    理  由
一、抗告意旨略以：相對人起訴請求抗告人遷讓房屋返還所占用
    土地並給付相當於租金之不當得利（下稱系爭本案訴訟），
    並否認抗告人屬屏東縣東港鎮大鵬新村（下稱大鵬新村）眷
    舍之原眷戶，抗告人業已提起行政訴訟，主張國防部應作成
    准抗告人為國軍老舊眷村改建條例（下稱眷改條例）原眷戶
    之行政處分，並由臺北高等行政法院以民國110 年訴字第14
    42號審理中（下稱系爭行政訴訟）。系爭本案訴訟並無急迫
    性，抗告人如遷讓眷舍，除無法進行系爭行政訴訟外，抗告
    人以何種身分搬離眷舍，亦影響抗告人之權益。況系爭行政
    訴訟倘認抗告人為原眷戶，抗告人即有占用權源，除享有依
    眷改條例承購興建之住宅及補助購宅款之權利外，亦不會構
    成不當得利，抗告人聲請於系爭行政訴訟程序終結前，裁定
    停止系爭本案訴訟程序，自有所據。詎原裁定竟駁回抗告人
    之聲請，為此爰提起本件抗告，請求廢棄原裁定等語。
二、按訴訟全部或一部之裁判，以他訴訟之法律關係是否成立為
    據者，法院得在他訴訟終結前以裁定停止訴訟程序。前項規
    定，於應依行政爭訟程序確定法律關係是否成立者準用之。
    但法律別有規定者，依其規定，民事訴訟法第182 條定有明
    文。而訴訟全部或一部之裁判，以他訴訟之法律關係是否成
    立為據者，係指他訴訟之法律關係是否成立，為本件訴訟先
    決問題者而言，若他訴訟是否成立之法律關係，並非本件訴
    訟之先決問題，則其訴訟程序自毋庸停止。
三、經查：
　㈠本件相對人起訴請求抗告人遷讓房屋返還所占用土地並給付
    相當於租金之不當得利，抗告人則提起系爭行政訴訟，聲明
    請求國防部應作成准予抗告人為原眷戶之行政處分，並由臺
    北高等行政法院以110年訴字第1442號審理中等節，有相對
    人民事起訴狀、抗告人行政訴訟起訴狀、國防部110年4月27
    日國政眷服字第1100047669號函及行政院110年9月30日院臺
    訴字第1100187077號函附之訴願決定書等在卷可稽（見原審
    卷第19頁至第25頁、第229頁至第244頁），堪信屬實。
　㈡惟眷改條例第5條第1項規定：「原眷戶享有承購依本條例興
    建之住宅及由政府給與輔助購宅款之權益。原眷戶死亡者，
    由配偶優先承受其權益；原眷戶與配偶均死亡者，由其子女
    承受其權益，餘均不得承受其權益」、第22條第1項規定：
    「規劃改建之眷村，其原眷戶有三分之二以上同意改建者，
    對不同意改建之眷戶，主管機關得逕行註銷其眷舍居住憑證
    及原眷戶權益，收回該房地，並得移送管轄之地方法院裁定
    後強制執行」、同條第3項規定：「主管機關同意前項申請
    並辦理改建說明會，應以書面通知原眷戶，於三個月內，取
    得三分之二以上之書面同意及完成認證，始得辦理改建；對
    於不同意改建之眷戶，依第一項規定辦理。但未於三個月內
    取得三分之二以上同意或完成認證之眷村，不辦理改建」、
    眷改條例施行細則第13條第1項規定：「為配合眷村改建，
    原眷戶應於主管機關公告期間內搬遷，未於期限內主動搬遷
    者，視為不同意改建，由主管機關依本條例第二十二條規定
    處理」。故抗告人是否為原眷戶，僅關係抗告人是否得依眷
    改條例第5條第1項享有承購依眷改條例興建之住宅及由政府
    給與輔助購宅款之權益，抗告人仍應配合眷村改建，於主管
    機關公告期限內搬遷，違之者，土地管理機關得註銷原眷戶
    權益，收回該房地，並得移送法院強制執行。亦即，國防部
    應否作成准予抗告人為原眷戶之行政處分，並非系爭本案訴
    訟之先決問題，無論抗告人所提系爭行政訴訟結果如何，系
    爭本案訴訟仍應就抗告人應否遷讓房屋返還所占用土地並給
    付相當於租金之不當得利，自行審理判斷。換言之，系爭本
    案訴訟並無訴訟全部或一部，應依行政爭訟程序確定法律關
    係是否成立之情形，而與民事訴訟法第182條得停止訴訟之
    要件有間。
　㈢況前述民事訴訟法第182條規定，係授權受訴法院「得」在他
    訴訟終結前以裁定停止訴訟程序，受訴法院並非「應」在他
    訴訟終結前以裁定停止訴訟程序。故抗告人主張系爭本案訴
    訟並無急迫性，抗告人如遷讓眷舍，即無法進行系爭行政訴
    訟，影響其權益，抗告人倘為原眷戶即有占用權源，不會構
    成不當得利，並執此主張原審應裁定停止系爭本案訴訟程序
    云云，自無所據。
四、綜上所述，原審駁回抗告人停止訴訟之聲請，並無違誤，抗
    告意旨指摘原裁定不當，求予廢棄，為無理由，應予駁回。
五、據上論結，本件抗告為無理由，爰裁定如主文。
中　　華　　民　　國　　111 　年　　4 　　月　　26　　日
                          民事第一庭
                                  審判長法官  謝靜雯
                                  法      官  邱泰錄
                                  法      官  劉傑民
以上正本證明與原本無異。
如不服本裁定應於送達後10日內向本院提出再抗告狀（須按他造
當事人之人數附繕本），並繳納再抗告費新臺幣1,000元。再為
抗告僅得以適用法規顯有錯誤為理由，並應委任律師為代理人。
如委任律師提起再抗告者，應一併繳納再抗告費。
中　　華　　民　　國　　111 　年　　4 　　月　　26　　日
                                      書記官  林家煜
附註：
再抗告人之配偶、三親等內之血親、二親等內之姻親，或再抗告
人為法人、中央或地方機關時，其所屬專任人員具有律師資格並
經法院認適當者，亦得為第三審代理人。
再抗告人或其法定代理人具有律師資格者及前項情形，應於提起
再抗告或委任時釋明之。